---
title: "modelo_tfm"
author: "Ana Munoz"
date: "2024-06-22"
output: pdf_document
---
```{r setup, include=FALSE, warning=FALSE}
# LIBRERIA USADAS
knitr::opts_chunk$set(echo = TRUE)
library(dplyr)
# library(corrplot)
library(psych)
library(ggplot2)
# library(fitdistrplus)
library(plm)
library(lmtest)
library(car)
library(lubridate)
library(vtable)
library(ggthemes)
```

# Pre procesamiento de datos
## 1. Lectura de datos y formato panel

```{r}
df <- read.csv('df_17_21_noclean.csv') %>%
  dplyr::select(year, country, total_earnings, 
         total_players, pbicap,  desempleo,
         inflacion, internet, poblacion, pea,
         net_mig) %>%
  arrange(country, decreasing = FALSE)

# rango de fechas
df <- df %>%
  filter(year < as.Date("2022-01-01"))

# Filtro NA
pbicap_faltantes <- unique(df[is.na(df$pbicap), ]$country) #"Cuba" "Venezuela"
df <- df[!df$country %in% pbicap_faltantes, ]

df <- df[!df$country %in% c("Cambodia","Syrian Arab Republic","Trinidad and Tobago",
                            "Mongolia","Hong Kong"), ]
df[df$country=='Korea, Republic of', 'net_mig'][4] <- 32000 #duda porque en otra web es 0

# renombrar variables para el modelo
renombrar <- c("year", "pais", "TG", "TJ", "PIBc", 
               "DEmp", "INF", "INT", "POB", "PEA", "MIG")

colnames(df) <- renombrar

```

## 2. Revision de total de datos

* Revision de nulos
```{r}
sapply(df, function(x) sum(is.na(x)))
```
* Tenemos datos panel con la siguente forma 90 paises 5 anios y estas columnas
* Nuestro panel es balanceado y corto
```{r}
df %>% 
  group_by(year) %>% 
  summarise(count = n())
```

## 3. Descriptivo
```{r}
# sumtable(df[,-c(1,2)], digits = 3,
#          title="Estadisticos descriptivos")
```

* Creacion de nuevas variables
```{r}
# nuevas variables
df$TJ_POB <- (df$TJ/df$POB)
df$PEA_POB <- (df$PEA/df$POB)
df$MIG_POB <- (df$MIG/df$POB)
```


## 4. Normalizacion con logaritmo

* Valores con varianzas muy grandes
* Aplico normalizacion logaritmica en algunas variables

```{r}
df_standar <- df %>% 
  mutate(across(c("TG", "PIBc", "POB", "PEA", "TJ", "TJ_POB", "PEA_POB"), ~log(.)))%>%
  mutate(year = year(df$year))

summary(df_standar)
```


# Creacion de moledo

## Datos en formato panel

* Definimos las variables para el modelo
```{r, warning=FALSE}
attach(df_standar)
Y <- cbind(TG)
X <- cbind(PIBc, INT, DEmp, INF, TJ_POB, PEA_POB, MIG_POB)

df_panel <- pdata.frame(df_standar,
                        index=c('pais','year'))

# para las validaciones
#######
datos_2 = data.frame(Y, X, pais)
write.table(datos_2, "02_datos.txt", sep=";", row.names=F)	
#######

head(df_panel,3)
```
## Creacion de modelos

### 1. Efectos Fijos
```{r}
fijos <- plm(Y ~ X, data=df_panel, index=c('pais','year'), model= "within")
# summary(fijos)
```

### 2. Efectos aleatorios
```{r}
random <- plm(Y ~ X, data=df_panel, index=c('pais','year'), model= "random")
# summary(random)
```
### 3. MCO

```{r}
mco_pool = plm(Y ~ X, data=df_panel,index=c("state", "year"), model="pooling")
mco = lm(Y ~ X, data=df_panel)
# summary(mco)
```

# Validacion de modelo

## 1. F test
*  H0: modelo (MCO) vs H1: efectos fijos
* p<0.05 entonces rechazo Ho, el mejor modelo seria efectos fijos
```{r}
pFtest(fijos, mco) 
```

## 2. Breusch-Pagan
* H0: modelo agrupado (MCO) vs H1: efectos aleatorios
* p<0.05 entonces rechazo la Ho, por ahora el mejor modelo seria aleatorios
```{r}
plmtest(mco_pool, type=c("bp"))
```

## 3. Hausman test 
* H0: efectos aleatorios vs H1: efectos fijos
* p<0.05 entonces rechazo Ho y decido que efectos fijos es mejor
```{r}
phtest(fijos, random)
```

# Regresiones

## Regresieon con efectos fijos

### by pais Spain

```{r}
df_panel$pais <- relevel(df_panel$pais, ref = "Spain")
regresion_pais_sp = lm(Y ~ X + factor(pais), data = df_panel)

# summary(regresion_pais)


p_values <- summary(regresion_pais_sp)$coefficients[,4]
coeficiente <- summary(regresion_pais_sp)$coefficients[,1]

no_significativo <- names(p_values)[which(p_values > 0.05)]

significativo_positivos <- names(p_values)[which(p_values < 0.05 & coeficiente>0)]

significativo_negativos <- names(p_values)[which(p_values < 0.05 & coeficiente<0)]
```

* Modelo con variables dummy
```{r}
# summary(regresion_pais_sp)
tabla_resumen <- as.data.frame(coef(summary(regresion_pais_sp)))

print(tabla_resumen)
```


### Agrupacion de significancias
```{r}
no_significativo
# as.data.frame(coef(no_significativo))
```

```{r}
significativo_positivos
```

```{r}
significativo_negativos
```

# EDA complementario
```{r}
# Asumiendo que df_panel tiene una columna TJ

#
df_panel_sum <- df_panel %>%
  group_by(year) %>%
  summarise(TG_sum = sum(TG, na.rm = TRUE), TJ_sum = sum(TJ, na.rm = TRUE))

df_panel_sum$year <- as.numeric(as.character(df_panel_sum$year))

df_panel_sum$TJ_norm <- df_panel_sum$TJ_sum / max(df_panel_sum$TJ_sum) * max(df_panel_sum$TG_sum)

ggplot(df_panel_sum, aes(x = year)) +
  geom_line(aes(y = TG_sum, color = "Total ganancias")) +
  geom_point(aes(y = TG_sum, color = "Total ganancias")) +
  geom_line(aes(y = TJ_norm, color = "Total jugadores")) +
  geom_point(aes(y = TJ_norm, color = "Total jugadores")) +
  scale_y_continuous(sec.axis = sec_axis(~ . / max(df_panel_sum$TG_sum) * max(df_panel_sum$TJ_sum),
                                         name = " Log() Total Jugadores")) +
  labs(x = "Year", y = "Log() Total Ganancias") +
  scale_color_manual(name = "Leyenda",
                     values = c("Total ganancias" = "blue", "Total jugadores" = "red")) +
  theme_classic()+
  theme(legend.position = 'bottom', legend.direction = "horizontal")
```

# Validacion de Supuestos
## Normalidad
```{r}
regresion_pais = lm(TG ~ PIBc + INT + DEmp + INF + TJ_POB + PEA_POB + MIG_POB, factor(pais))
e = regresion_pais$residuals
ks.test(e, pnorm, 0, sd(e)) 
shapiro.test(e)
lillie.test(e) 
```
## Significancia Global
```{r}
summary(regresion_pais)
```

## Homosedasticidad

```{r}

bptest(regresion_pais)
# H0: autocorrelación (como los efectos fijos son por individuos, debemos preocuparnos por la heterocedasticidad)
    
dwtest(regresion_pais) # se rechaza H0

# Verificando que variable genera heterocedasticidad

plot(e ~ PIBc, main = "Residuos vs PBIc", xlab = "PIBc", ylab = "Residuos")
plot(e ~ INT, main = "Residuos vs INT", xlab = "PIBc", ylab = "Residuos")
plot(e ~ DEmp, main = "Residuos vs DEmp", xlab = "PIBc", ylab = "Residuos")
plot(e ~ INF, main = "Residuos vs INF", xlab = "PIBc", ylab = "Residuos")
plot(e ~ TJ_POB, main = "Residuos vs TJ_POB", xlab = "PIBc", ylab = "Residuos")
plot(e ~ PEA_POB, main = "Residuos vs PEA_POB", xlab = "PIBc", ylab = "Residuos")
plot(e ~ MIG_POB, main = "Residuos vs MIG_POB", xlab = "PIBc", ylab = "Residuos")
# abline(h = 0, lty = 2)
```


## Multicolinealidad
```{r}
X = datos[,-c(1,9)]
cte = rep(1, length(TG))
X = cbind(cte, X)
RdetR(X) 
CVs(X)
CVs(X) < 0.1 # para TRUE posible problema de multicolinealidad no esencial
VIF(X)
VIF(X) > 10 # para TRUE posible problema de multicolinealidad esencial
```

